【裁判字號】    89,交訴,14
【裁判日期】    891011
【裁判案由】    過失致死等
【裁判全文】
臺灣臺東地方法院刑事判決                          八十九年度交訴字第一四號
    公  訴  人  臺灣台東地方法院檢察署檢察官
    被      告  甲○○
右列被告因過失致死等案件，經檢察官提起公訴（八十九年度偵字第八二五號），本
院判決如左：
    主  文
甲○○從事業務之人，因業務上之過失致人於死，處有期徒刑壹年。又駕駛動力交通
工具肇事，致人死傷而逃逸，處有期徒刑壹年。應執行有期徒刑貳年，緩刑肆年。
    事  實
一、甲○○以批發檳榔為業，平日均需駕駛自用小客車載運檳榔，駕駛車輛為其附隨
    且必須之業務，為從事業務之人。民國八十九年四月十一日，甲○○駕駛向其弟
    所借用，使用於載運檳榔業務已久，車號為ＷＵ－六六五八號之自用小客車，因
    載運所批發之檳榔至台東縣成功鎮完畢，駕駛該車沿台十一縣省道自台東縣成功
    鎮往台東縣台東市方向行駛，欲返回台東市區，於同日夜間十時四十分許，途經
    成功鎮○○里○○路，即台十一線一三二公里以北一百公尺處，依當地郊外道路
    車速不得超過時速六十公里之速度，竟冒然以時速約一百二十公里之速度高速行
    駛。適前方有蔣蔡阿香所駕駛車號為ＰＫＶ－六一七號之機車欲左轉彎，甲○○
    因車速過快，發現時已閃避不及，遂以高速撞及蔣蔡阿香，致蔣蔡阿香因顱內出
    血當場死亡。甲○○肇事致人死亡後，竟未停留現場處理，反加速逃離現場。嗣
    於翌日即八十九年四月十二日夜間十一時五十分許，始因悔意而至台東縣警察局
    成功分局自首表明為本案車禍肇事之人。
二、案經台東縣警察局成功分局報請臺灣台東地方法院檢察署檢察官偵查起訴。
    理  由
一、訊據被告甲○○對於前述犯罪事實坦承不諱，核與其與警訊及偵查中之供述筆錄
    所載相符，復有證人即當日另騎乘一部機車於被害人前之施李梅香、目擊本案車
    禍之陳進興於警訊中所製作之警訊筆錄各一件附警訊卷足證，另有台東縣警察局
    道路交通事故調查報告表、現場勘驗圖各一件，被告所駕駛前述車輛損毀之相片
    八幀、現場相片十七幀分別附警訊卷及偵查卷可證。復查被害人蔣蔡阿香係因本
    案車禍，即被告駕車撞擊之行為，致其顱內出血因而死亡，有臺灣台東地方法院
    檢察署勘驗筆錄、相驗屍體證明書、驗斷書各一件，相驗相片十五幀均附偵查卷
    足證。按行車速度，依標誌之規定，若無標誌時，在郊外道路，時速不得超過六
    十公里，道路交通安全規則第九十三條第一項第一款後段定有明文。「道路交通
    安全規則」係依據道路交通管理處罰條例第九十二條之授權，由行政機關訂定發
    布，性質上屬法規命令（授權命令），其授權之目的，依據母法即道路交通管理
    處罰條例第一條之規定，係為加強道路交通管理，維護交通秩序，確保交通安全
    ，且觀該規則整體所表現之關聯意義，並寓有保護使用道路之人車權利或自由之
    意；違反前述時速限制規定者，道路交通管理處罰條例第四十條並定有處罰規定
    。經查本案車禍地點之道路狀況為直路，屬郊外道路，行車時速限制為六十公里
    ，又車禍當日路面乾燥，有前述道路交通事故調查報告表、車禍現場相片在卷足
    憑。被告本應以符合道路交通安全規則規定之時速六十公里以下速度行駛，竟未
    能注意而不遵守該規定，以時速約一百二十公里之高速行駛，業據被告於本院坦
    承在卷，並有前述道路事故調查報告表附卷足證，被告之違規行為製造了一個不
    被社會所容許，而可能發生車禍的危險，又被告因超速所製造的此一不被容許的
    危險，本院確信被告如遵守包括前述時速限制之交通規則在內之規範等行為，即
    有可能在發現被害人欲轉彎時，足以減速以避免撞及被害人，被害人死亡之結果
    即不致發生，是被告未遵守此等交通規則等規範之行為，即是升高了對於被害人
    的危險，因而本院確信發生在被害人身上的死亡結果應歸責於被告。次按前述交
    通規則之規範目的正係在為保護參與道路交通者的生命、身體安全，與刑法規範
    保障生命、身體法益的目的相當。綜上所述，被害人死亡之結果在客觀上可歸責
    於被告之過失行為，其間即有因果關係。再查被告肇事致被害人死亡後，竟仍加
    速逃離現場，致本案偵查上發生困難，此除據被告坦承在卷外，復有台東縣警察
    局成功分局在本案公訴人指揮下，已成立有關本案偵辦之報告、台東縣警察局成
    功分局八十九年成警刑字第五０一三號函各一件附卷足證，本件事證明確，被告
    犯行堪以認定，應予依法論科。
二、核被告職業係批發檳榔，平日均需駕駛汽車載運檳榔等貨物，駕駛車輛係其實際
    上持續從事且反覆為之行為，為從事業務之人，其因業務上之過失致被害人死亡
    之結果，所為係犯刑法第二百七十六條第二項之業務過失致人於死罪。另被告駕
    駛動力交通工具肇事，致被害人當場死亡，而逃逸之行為，係犯刑法第一百八十
    五條之四之罪，另被害人係因被告追撞之行為當場死亡，為公訴人起訴事實所認
    定，亦為被告所不爭執在卷，並非因為先受到致命之傷害或尚未致命之傷害，而
    因被告逃逸遺棄之行為，始於其後致死（不論送醫救治仍有實益否），是被告逃
    逸之行為，不另論以刑法第二百九十四條第一項、第二項之遺棄罪，附此敘明。
    肇事致人於死而逃逸罪與前述刑法第二百七十六條第二項之業務上過失致人於死
    罪，二罪係不同犯意下之不同行為所為，罪名又不同，為實質競合之關係，應予
    分論併罰。再查被告於警尚未發覺其為本案犯罪人時，即於案發翌日自行至台東
    縣警察局成功分局，坦承其為犯罪者，並接受偵訊，有警訊筆錄一件在警訊卷足
    查，並為公訴人敘明於起訴書，是被告於犯罪未發覺前向警察機關自首，應依刑
    法第六十二條之規定減輕其刑。爰審酌被告就本件事故之發生應負全部過失責任
    ，被告過去未有犯罪紀錄之品行，及被告肇事後不為救助被害人竟行逃逸之惡性
    ，被害人家屬因此所受精神上之痛苦，被告肇事後深感後悔，並積極與被害人家
    屬達成訴訟上之和解，以賠償被害人家屬之損害，有本院八十九年度交附民第一
    九號和解筆錄一件附卷足證等一切情狀，並參酌公訴人具體求刑之範圍，就業務
    過失致人於死部分，量處有期徒刑一年；就駕車肇事致人死亡逃逸罪部分，量處
    有期徒刑一年，並定其應執行刑。末查被告未曾受有期徒刑以上刑之宣告，有本
    院被告全國前案紀錄表一件附卷足證，被告經本案偵審過程及罪刑之宣告後，應
    知所警惕，不論就犯罪之一般或特別預防目的考量，信其尚無再犯之虞，本院認
    對其宣告之刑，以暫不執行為適當，併宣告緩刑四年，以促被告隨時留意並謹慎
    己行，並啟自新。
據上論斷，應依刑事訴訟法第二百九十九條第一項前段，刑法第一百八十五條之四、
第二百七十六條第二項、第五十五條、第五十一條第五項、第六十二條、第七十四條
第一款，罰金罰鍰提高標準條例第一條前段，判決如主文。
本案經檢察官江文君到庭執行職務。
中    華    民    國      八十九      年      十      月      十一      日
                                  臺灣臺東地方法院刑事庭
                                      法  官  錢  建  榮
右正本證明與原本無異。
如不服本判決，應於判決送達後十日內向本院提出上訴狀。（須附繕本）
「切勿逕送上級法院」
                                      書記官  林  建  成
中    華    民    國      八十九      年      十      月      十三      日
附錄本案論罪科刑法條全文：
第二百七十六條第二項。
刑法第一百八十五條之四：
駕駛動力交通工具肇事，致人死傷而逃逸者，處六月以上五年以下有期徒刑。
刑法第二百七十六條：
因過失致人於死者，處二年以下有期徒刑、拘役或二千元以下罰金。
從事業務之人，因業務上之過失犯前項之罪者，處五年以下有期徒刑或拘役，得併科
三千元以下罰金。


司法院資訊處製作；財團法人民間司法改革基金會備份。
